臺灣宜蘭地方法院刑事判決　　　　　　　 96年度訴字第340號
公　訴　人　臺灣宜蘭地方法院檢察署檢察官
被　　　告　乙○○
　　　　　　甲○○○
　　　　　　　　　　　　宜蘭縣大同鄉寒溪村新光巷32號
上列被告等因違反稅捐稽徵法等案件，經檢察官提起公訴（95年
度偵字第3688號），嗣於本院準備程序進行中，被告先就被訴事
實為有罪之陳述，經裁定進行簡式審判程序後，檢察官聲請改依
協商程序而為判決，本院判決如下：
    主      文
乙○○、甲○○○共同納稅義務人以詐術逃漏稅捐，各處有期徒
刑陸月，如易科罰金，均以銀元參佰元即新臺幣玖佰元折算壹日
。均減為有期徒刑參月，如易科罰金，均以銀元參佰元即新臺幣
玖佰元折算壹日。均緩刑貳年。「委託書」上偽造之「黃曼莉」
之署押壹枚、「薪資表」上偽造之「馮曼莉」印文柒枚、「切結
書」上偽造之「馮曼莉」簽名及印文各壹枚，均沒收之。
    事實及理由
一、甲○○○、乙○○二人係夫妻，於民國91年間，受僱於楊銘
    輝經營之晟銘林業行、林焰福經營之新恆產林業有限公司（
    下稱新恆產公司）、日盛種苗行，從事植裁等工作，均係以
    日計酬，且均有實際支領薪資，渠二人明知已出養之女兒黃
    曼莉（原名馮曼莉）於91年間並未在上述三公司行號任職，
    亦未支領任何薪資，詎渠二人為減輕個人所得稅賦，竟基於
    逃漏稅捐之犯意聯絡及行使偽造私文書之概括犯意聯絡，先
    後為下列行為：
（一）甲○○○、乙○○在未得黃曼莉同意或授權下，於91年間
      某日，推由甲○○○至宜蘭縣羅東鎮○○○路198號林焰
      福住處，於「委託書」之「委託人欄」內偽造「黃曼莉」
      之簽名（即署押）一枚，而偽造表示「『黃曼莉』委託甲
      ○○○代為向新恆產公司、日盛種苗行領得91年度薪資所
      得共計新臺幣五十萬元」之私文書，並將「黃曼莉」之身
      分證件、印章及上開偽造之「委託書」交給不知情之林焰
      福而行使之，使林焰福將「黃曼莉」列為自新恆產公司、
      日盛種苗行領取薪資之工人，林焰福並據此製作「黃曼莉
      」於91年間從日盛種苗行支領薪資新臺幣二十五萬二千元
      、從新恆產公司支領薪資新臺幣二十四萬六千元之營利事
      業所得稅報申報資料，並檢附該偽造之「委託書」，一併
      持向財政部臺灣省北區國稅局羅東稽徵所申報新恆產公司
      、日盛種苗行之91年度營利事業所得稅，足以生損害於黃
      曼莉本人及稅捐稽徵機關稅捐稽徵之正確性。
（二）甲○○○、乙○○在未得黃曼莉同意或授權下，先於91年
      間某日，利用不知情之楊銘輝將「馮曼莉」列為自晟銘林
      業行領取薪資之工人，並推由甲○○○至宜蘭縣羅東鎮○
      ○○路36號杏康會計事務所，將「馮曼莉」之身分證件交
      給不知情之會計事務所承辦人，並利用該不知情之承辦人
      偽刻「馮曼莉」之印章（現已滅失）後，於「薪資表」之
      「領款蓋章欄」內蓋用「馮曼莉」印文七枚，而偽造表示
      「『馮曼莉』自晟銘林業行領得91年度薪資新臺幣三十萬
      元、伙食費新臺幣一萬二千六百元」之私文書，該會計事
      務所承辦人即據以製作「馮曼莉」於91年間從晟銘林業行
      支領前述薪資之相關營利事業所得稅申報資料，並檢附上
      述偽造之「薪資表」，一併持向財政部臺灣省北區國稅局
      羅東稽徵所申報晟銘林業行91年度營利事業所得稅而行使
      之。嗣又於94年12月31日，推由甲○○○於「切結書」之
      「立切結書人欄」內偽造「馮曼莉」之簽名及印文各一枚
      ，而偽造表示「『馮曼莉』確實於晟銘林業行擔任除草工
      ，實領薪資新臺幣三十萬元、伙食費新臺幣一萬二千六百
      元確實無訛，今後有關綜合所得稅之課徵問題，一切由切
      結人負完全責任，與晟銘林業行無關」之私文書，並將上
      開偽造之「切結書」交給財政部臺灣省北區國稅局羅東稽
      徵所行使之，足以生損害於黃曼莉本人及稅捐稽徵機關稅
      捐稽徵之正確性。
（三）甲○○○、乙○○即以上開將渠二人於91年間自晟銘林業
      行、新恆產公司、日盛種苗行所領取之薪資，虛報成係「
      黃曼莉」（即「馮曼莉」）領取之詐術方法，逃漏渠二人
      於91年度所應繳納之個人綜合所得稅共計新臺幣十萬三千
      七百四十元（以最有利於被告二人之納稅數額計算）。嗣
      黃曼莉收到補稅通知後，至臺灣宜蘭地方法院檢察署提出
      申告，始為檢察官循線查知上情。
二、證據：
1、被告甲○○○之自白。
2、被告乙○○之自白。
3、證人黃曼莉之證詞。
4、證人楊銘輝之證詞。
5、證人林焰福之證詞。
6、證人黃郭力如之證詞。
7、偽造之「馮曼莉」切結書一件。
8、偽造之「馮曼莉」薪資表一件。
9、財政部臺灣省北區國稅局綜合所得稅核定通知書（即黃曼莉
   91年度補稅通知）。
10、財政部臺灣省北區國稅局綜合所得稅繳款書（即黃曼莉91
    年度補稅繳款書）一件。
11、財政部臺灣省北區國稅局違章案件繳款書（即黃曼莉91年度
    漏稅罰款繳款書）一件。
12、財政部臺灣省北區國稅局處分書（即黃曼莉91年度漏稅罰款
    處分書）一件。
13、日盛種苗行營利事業登記資料一件。
14、新恆產公司公司登記資料一件。
15、日盛種苗行營業稅稅籍資料及91年度綜合所得稅BAN給付清
    單一件。
16、新恆產公司營業稅稅籍資料及91年度綜合所得稅BAN給付清
    單一件。
17、黃曼莉全民健康保險投保資料。
18、偽造之「黃曼莉」委託書一件。
19、黃曼莉戶籍謄本一件。
20、財政部臺灣省北區國稅局羅東稽徵所96年8月27日北區國稅
    羅東二字第0961012869號函附之逃漏稅額表、乙○○91年度
    綜合所得稅核定通知書各一件。
三、本件經檢察官與被告甲○○○、乙○○於審判外達成協商之
    合意且被告甲○○○、乙○○均已認罪，其合意內容為：被
    告甲○○○、乙○○願受科刑範圍均為有期徒刑六月，如易
    科罰金，均以銀元三百元即新臺幣九百元折算一日，並均依
    中華民國九十六年罪犯減刑條例之規定，減為有期徒刑三月
    ，如易科罰金，均以銀元三百元即新臺幣九百元折算一日，
    「委託書」上偽造之「黃曼莉」之署押一枚、「薪資表」上
    偽造之「馮曼莉」印文七枚、「切結書」上偽造之「馮曼莉
    」簽名及印文各一枚，均沒收之。經查，上開協商合意並無
    刑事訴訟法第455條之4第1項所列情形之一，檢察官聲請改
    依協商程序而為判決，本院爰不經言詞辯論，於協商合意範
    圍內為協商判決，合予敘明。
四、應適用之法條：刑事訴訟法第273條之1第1項、第455條之4
    第2項，稅捐稽徵法第41條，現行刑法第2條第1項前段、第1
    1條前段、第28條、第216條、第210條、第219條，95年7月1
    日修正生效前刑法第56條、第55條、第41條第1項前段，95
    年7月1日修正生效前罰金罰鍰提高標準條例第2條，現行法
    規所定貨幣單位折算新臺幣條例第2條，中華民國九十六年
    罪犯減刑條例第2條第1項第3款、第7條，判決如主文。
五、本判決除有刑事訴訟法第455條之4第1項第1款、第2款、第4
    款、第6款、第7款所定情形之一，或違反同條第2項規定者
    外，檢察官與被告均不得上訴。
六、如有前項得上訴之情形，得自收受判決送達之日起10日內，
    向本院提出上訴書狀，上訴於第二審法院。
中　　華　　民　　國　　96　　年　　11　　月　　30　　日
                  刑事第三庭法  官  劉家祥
以上正本證明與原本無異。
                            書記官  邱淑秋
中　　華　　民　　國　　96　　年　　12　　月　　3 　　日
附錄本案論罪科刑法條全文：
◎稅捐稽徵法第41條
納稅義務人以詐術或其他不正當方法逃漏稅捐者，處5年以下有
期徒刑、拘役或科或併科新台幣6萬元以下罰金。
◎刑法第216 條
行使第210條至第215條之文書者，依偽造、變造文書或登載不實
事項或使登載不實事項之規定處斷。
◎刑法第210條
偽造、變造私文書，足以生損害於公眾或他人者，處5年以下有
期徒刑。
◎刑事訴訟法第455條之4
有下列情形之一者，法院不得為協商判決：
一、有前條第 2 項之撤銷合意或撤回協商聲請者。
二、被告協商之意思非出於自由意志者。
三、協商之合意顯有不當或顯失公平者。
四、被告所犯之罪非第455條之2第1項所定得以聲請協商判決者
    。
五、法院認定之事實顯與協商合意之事實不符者。
六、被告有其他較重之裁判上一罪之犯罪事實者。
七、法院認應諭知免刑或免訴、不受理者。
除有前項所定情形之一者外，法院應不經言詞辯論，於協商合意
範圍內為判決。法院為協商判決所科之刑，以宣告緩刑、2年以
下有期徒刑、拘役或罰金為限。
當事人如有第455條之2第1項第2款至第4款之合意，法院應記
載於筆錄或判決書內。
法院依協商範圍為判決時，第455條之2第1項第3款、第4 款並
得為民事強制執行名義。
◎刑事訴訟法第455條之10第1項
依本編所為之科刑判決，不得上訴。但有第455條之4第1項第
 1款、第2款、第4款、第6款、第7款所定情形之一，或協商判決
 違反同條第 2 項之規定者，不在此限。
